【裁判字號】    95,易,1128
【裁判日期】    951108
【裁判案由】    竊盜
【裁判全文】
臺灣彰化地方法院刑事判決              95年度易字第1128號
公  訴  人  臺灣彰化地方法院檢察署檢察官
被      告  戊○○
上列被告因竊盜案件，經檢察官提起公訴（95年度偵字第6642號
、95年度偵字第7467號），被告於本院準備程序就被訴事實為有
罪之陳述，經本院合議庭裁定由受命法官獨任改行簡式審判程序
，判決如下：
    主  文
戊○○犯如附表所示之罪，各處如附表所示之刑，應執行有期徒
刑參年陸月。
    事  實
一、戊○○前因竊盜案件，經本院於民國 90年2月16日以89年度
    易字第877號判處有期徒刑2年、刑前強制工作 3年確定，而
    於94年7月4日縮刑期滿執行完畢。詎猶不知悛悔，基於意圖
    為自己不法所有之概括犯意，於（一）至（六）所示時間、
    地點，以不同或類似之方法，竊取丁○○等人之財物得逞，
    現金部分均花費用罄。又分別意圖為自己不法之所有，於如
    （七）至（十二）號所示時間、地點，以類似之方法，竊取
    庚○○等人之財物，其中得手之現金部分亦均幾乎花費用罄
    。嗣為警循線查獲，並扣得做案用灰色T恤 1件、手錶3支、
    客觀上足對人之生命、身體、安全構成威脅，具有危險性之
    角鐵1支，及如（一）至（四）所示扣案之物。
（一）94年10月間某日至同年11月間某日止之某數日，在彰化縣
      鹿港鎮○○路19號「萊爾富超商」購物時，趁店員丁○○
      不注意之際，徒手竊取電池，共計有國際牌 1號電池10包
      （2 顆裝），價值新臺幣（下同） 580元，嗣經扣案後，
      歸還該店家。
（二）94年10月1日起至 95年5月2日止之某數日，在彰化縣鹿港
      鎮○○路99號「喜美超市」購物時，趁店員乙○○不注意
      之際，徒手竊取電池，共計有勁量 1號電池1包（2顆裝）
      、勁量4號電池3包（6顆裝）、勁量3號鹼性電池2包（8顆
      裝）、勁量4號鹼性電池4包 (8顆裝）、永備 3號電池9包
      （8 顆裝）、永備4號電池2包（4顆裝）、國際牌4號電池
      3包（4顆裝）、金頂4號電池2包（4顆裝）、超霸3號電池
      2包（8顆裝），價值 2,034元，嗣經扣案後，歸還該店家
      。
（三）94年12月間某日，在彰化縣鹿港鎮○○路 257號「7-11便
      利商店」購物時，趁店員羅水源不注意之際，徒手竊取電
      池，共計有金頂3號電池 1包（6顆裝）、金頂4號電池1包
      （4顆裝）、國際牌3號電池1包（ 4顆裝），價值380元，
      嗣經扣案後，歸還該店家。
（四）95年1月間某日，在彰化縣鹿港鎮○○路226號「興農超市
      」購物時，趁店員不注意之際，徒手竊取電池，共計有國
      際牌1號電池1包（2顆裝），嗣經扣案後，歸還該店家。
（五）95年6月29日凌晨4時30分許之夜間，攜帶足以供兇器使用
      之角鐵1支，毀越許媓鸞位於彰化縣鹿港鎮大有里車圍巷4
      號住處4 樓窗戶玻璃等安全設備，侵入住宅竊盜，共得現
      金7,700元。
（六）95年6月30日凌晨2時30分許之夜間，攜帶足以供兇器使用
      之角鐵1支，侵入己○○位於彰化縣鹿港鎮○○路203號住
      宅竊盜，共得現金2,600元。
（七）95年7月1日凌晨 4時30分許之夜間，攜帶足以供兇器使用
      之角鐵1支，毀越許媓鸞位於彰化縣鹿港鎮大有里車圍巷4
      號住處4 樓窗戶玻璃等安全設備，侵入住宅竊盜，共得現
      金700元。
（八）95年7月5日凌晨 1時50分許之夜間，攜帶足以供兇器使用
      之角鐵 1支，侵入庚○○位於彰化縣鹿港鎮○○路21號之
      住宅竊盜，共得手錶3支（價值 10萬3,000元）、現金800
      元，嗣手錶經扣案後，歸還庚○○。
（九）95年7月6日上午8時許，攜帶足以供兇器使用之角鐵1支，
      毀越癸○○位於彰化縣鹿港鎮興化里興化巷 22號住處1樓
      及3 樓窗戶玻璃等安全設備，侵入住宅竊盜，然未竊得財
      物。
（十）95年7月8日凌晨 2時30分許之夜間，攜帶足以供兇器使用
      之角鐵1支，毀越丙○○○位於彰化縣鹿港鎮○○街51 號
      住處5 樓窗戶玻璃等安全設備，侵入住宅竊盜，共得現金
      350元，其中244元經扣案後，歸還丙○○○。
（十一）95年7月8日凌晨 3時30分許之夜間，攜帶足以供兇器使
        用之角鐵 1支，毀越壬○○位於彰化縣鹿港鎮○○路19
        號住處 3樓窗戶玻璃等安全設備，侵入住宅竊盜，然未
        竊得財物。
（十二）95年8月7日凌晨 4時30分許之夜間，毀壞辛○○位於彰
        化縣鹿港鎮○○街 59巷15號住處3樓之紗門安全設備，
        侵入住宅竊盜，共得現金2,400元。
二、案經許媓鸞、辛○○（起訴書誤贅繕丙○○○）訴由彰化縣
    警察局鹿港分局報請臺灣彰化地方法院檢察署檢察官偵查起
    訴。
    理  由
一、本件被告戊○○所犯係死刑、無期徒刑、最輕本刑為 3年以
    上有期徒刑以外之罪，其等於準備程序就前揭被訴事實為有
    罪之陳述，經受命法官告知簡式審判程序之旨，並聽取其與
    公訴人之意見後，本院認無不得或不宜改依簡式審判程序進
    行之處，爰依刑事訴訟法第 273條之1第1項、第284條之1，
    裁定本案由受命法官獨任進行簡式審判程序，合先敘明。
二、上開事實，業據被告戊○○於警詢、偵查及本院審理時供承
    不諱（見臺灣彰化地方法院檢察署95年偵字第6642號卷第10
    -12、75、76、87-89頁，95年偵字第7467號卷第5、6頁，本
    院95年度易字第1128號卷第22、33頁），與被害人即告訴人
    許媓鸞、丙○○○、辛○○，及被害人丁○○、乙○○、子
    ○○、甲○○、己○○、庚○○、癸○○、壬○○於警詢、
    偵查中指訴之情節亦屬相同（見臺灣彰化地方法院檢察署95
    年偵字第6642號卷第14-37、88、89頁，95年偵字第7467 號
    卷第告7、8頁），並有照片 24張、扣押物品目錄表2張、贓
    物認領訴保管單 6件附卷可稽（見臺灣彰化地方法院檢察署
    95年偵字第 8789號卷第40、41、43-56頁，95年偵字第7467
    號卷第9-12頁），足徵被告出於任意性之自白與事實相符。
三、至被告固辯稱自28歲起即罹有精神上疾病，無法抑制其行為
    ，凌晨睡醒後即不知所為，始在晚上偷竊云云，並提出95年
    10月11日秀傳紀念醫院診斷證秀字第 0573215號診斷證明書
    ，證明確實曾為專業醫療機構鑑定罹有「精神分裂症」（見
    本院95年度易字第1128號卷第28頁）一節。因被告有前開症
    狀，不過謂其有精神上疾患，非可遽謂被告當然永遠處於不
    能辨識其行為違法或欠缺依其辨識而行為，或其辨識能力顯
    著減低而絕無間斷之時，致使被告於心智恢復正常狀態時所
    為犯罪行為亦可減免應受之制裁。且查被告陳稱犯罪動機係
    因當時父親住院需要醫藥費，而今父親已出院返家，故不會
    再行竊，已知曉犯錯等語（見臺灣彰化地方法院檢察署95年
    偵字第74 67號卷第19 頁），可知被告平素即可辨識竊盜乃
    非正常之手段，而前揭犯罪動機亦屬普通人可理解之經驗範
    疇，是並無理由認為被告上述犯行與其經專業醫療機構鑑定
    所確認罹患之精神疾病有關。又查，被告所為事實（一）至
    （四）、（九）之行為，非均於夜間為之，是其所謂凌晨睡
    醒後即不知所為，始於晚上行竊之辯詞乃不足採，另倘若如
    被告所辯行竊時毫無意識狀態，其如何得悉拾起路邊之角鐵
    1 支、攀爬公寓外牆、以前開鐵角破壞窗戶玻璃、侵入他人
    居住之住宅內搜尋財物等需循序縝密之行為，而屢屢無任何
    瘋狂或異於常人之處。再查，被告於本院調查、審理期間，
    均應答迅速、切題、思緒完整、言談無乖離現實之處，對於
    犯案重要過程記憶清晰，能對各項情節依序深入陳述，顯見
    被告於犯行時及本院調查、審理中精神狀態均無異常。質言
    之，目前並無理由認為被告為此犯行時，或於本院審理期間
    之精神狀態已處於不能辨識其行為違法或欠缺依其辨識而行
    為，或其辨識能力顯著減低，其事實甚為明確，本案並無刑
    法第19條第1項、第2項之適用，其供述亦可採為證據，而非
    有合理懷疑致需送請專業醫療機構復行鑑定。是本案事證明
    確，被告之犯行堪以認定。
四、被告事實（一）至（六）行為後，刑法於94年2月2日修正公
    布，於95年7月1日施行，其中修正第2條、第47條、第56 條
    規定。按行為後法律有變更者，適用行為時之法律，但行為
    後之法律有利於行為人者，適用最有利於行為人之法律，現
    行刑法第 2條第1項訂有明文。此條規定乃與刑法第1條罪刑
    法定主義契合，而貫徹法律禁止溯及既往原則，係規範行為
    後法律變更所生新舊法律比較適用之準據法，是刑法第 2條
    本身雖經修正，但刑法第 2條既屬適用法律之準據法，本身
    尚無比較新舊法之問題，應一律適用裁判時之現行刑法第 2
    條規定以決定適用之刑罰法律，先予辨明。又以本次刑法修
    正之比較新舊法，應就罪刑有關之共犯、未遂犯、想像競合
    犯、牽連犯、連續犯、結合犯，以及累犯加重、自首減輕暨
    其他法定加減原因（如身分加減）與加減例等一切情形，綜
    其全部罪刑之結果而為比較，最高法院 95年5月23日95年度
    第 8次刑庭會議決議可資參照。茲就本案有關之新舊法比較
    部分，臚列如下：
（一）被告行為後，刑法第56條關於連續犯之規定業經修正刪除
      ，該連續犯規定刪除後，除法理上合於接續犯、包括一罪
      之情形仍可認為構成單一之犯罪外，其於數犯罪行為之情
      形，即應依刑法第51條之規定予以分論併罰。經依刑法第
      2條第1項比較新、舊法之結果，認本件被告前後（一）至
      （六）之竊盜行為，並無適用行為後之新法較有利於被告
      之情形，自應適用行為時即修正前刑法第56條關於連續犯
      之規定。
（二）修正後刑法第47條關於累犯之規定，乃以出於故意再犯有
      期徒刑以上之罪者為限，並增訂強制工作免其執行或執行
      完畢後，5 年內故意再犯有期徒刑以上之罪者，以累犯論
      之規定（擬制累犯）。是以修正後之累犯範圍已有所減縮
      及擴張，當屬科刑規範事項之變更，自應比較新舊法。而
      本件被告於前案執行完畢5 年內故意再犯本罪，不論依修
      正前後之刑法第47條規定，均應成立累犯，故修正後之刑
      法第47條並非較有利於被告。
（三）綜合上述各條文修正前、後之比較，揆諸前揭最高法院決
      議及修正後刑法第2條第1項前段、後段規定之「從舊、從
      輕」原則，以95年7月1日修正公布施行前之刑法相關規定
      對於被告較為有利，自應適用修正前之相關規定予以論處
      。
五、按刑法第 321條第1項第3款之攜帶兇器竊盜罪，係以行為人
    攜帶兇器竊盜為其加重條件，此所謂兇器，其種類並無限制
    ，凡客觀上足對人之生命、身體、安全構成威脅，具有危險
    性之兇器均屬之，且祇須行竊時攜帶此種具有危險性之兇器
    為已足，並不以攜帶之初有行兇之意圖為必要或有使用作竊
    盜工具為必要，亦不限於行為人自行攜帶至行竊現場者為限
    。（最高法院79年臺上字第5253號判例意旨參照）。查被告
    於隨手自路邊撿拾、攜帶用以行竊之角鐵 1支，為金屬材質
    ，型長而質地堅硬，復可供人單手緊握持以對外攻擊，業據
    被告供述在卷，並有該等物品照片附卷可考（見本院95年度
    易字第1128號卷第33頁，臺灣彰化地方法院檢察署95年偵字
    第6642號卷第47頁），如用以施暴、脅迫、抵抗，依一般社
    會觀念，已足使人之生命、身體、安全受有危害，自堪認為
    兇器。次按若以行竊之意思接近財物，並進而物色財物，即
    可認為竊盜行為之著手（最高法院82年度第2次刑庭會議（2
    ）、最高法院84年度台上字第4341號判決意旨參照）；且竊
    盜罪既遂與未遂之區別，應以所竊之物已否移入自己權力支
    配之下為標準（最高法院亦著有 17年上字第509號判例可參
    ）。是被告事實（九）、（十一）之行為，以行竊之意思接
    近財物，並進而物色財物，然並未竊得財物，應屬未遂無訛
    。
六、核被告事實（一）所為，係犯刑法第320條第1項之竊盜罪；
    （二）所為，係犯刑法第320條第1項之竊盜罪；（三）所為
    ，係犯刑法第320條第1項之竊盜罪；（四）所為，係犯刑法
    第320條第1項之竊盜罪；（五）所為，係犯刑法第 321條第
    1項第3、2、1款之攜帶兇器、踰越安全設備、夜間侵入住宅
    加重竊盜罪。（六）所為，係犯刑法第321條第1項第3、1款
    之攜帶兇器、夜間侵入住宅加重竊盜罪。事實（五）被告毀
    越窗戶安全設備侵入告訴人許媓鸞住處行竊之行為，因越入
    行為即屬侵入住宅，打破窗戶玻璃乃屬毀損行為，均已結合
    於所犯加重竊盜罪之罪質中，無另構成刑法第306條第1項之
    侵入住宅罪及第354條毀損罪之餘地（最高法院 27年上字第
    1887號判例意旨參照）。被告先後（一）至（六）之竊盜犯
    行，時間緊接、地點密接，雖有普通竊盜及加重竊盜之分，
    惟其竊盜之基本事實完全相同，所犯係犯罪構成要件相同之
    罪，顯係基於同一概括之犯意反覆為之，為同一罪名之連續
    犯（最高法院67年度第6次暨第7次刑事庭庭推總會議決議(1
    )參照），依修正前刑法第56條，應論以情節較重之第321條
    第1項第3、2、1款之連續攜帶兇器、踰越安全設備、夜間侵
    入住宅加重竊盜罪，並加重其刑。
七、又核被告事實（七）所為，係犯刑法第321條第1項第3、2、
    1 款之攜帶兇器、踰越安全設備、夜間侵入住宅加重竊盜罪
    ；（八）所為，係犯刑法第321條第1項第3、1款之攜帶兇器
    、夜間侵入住宅加重竊盜罪；（九）所為，係犯刑法第 321
    條第1項第3、2、1款之攜帶兇器、踰越安全設備、夜間侵入
    住宅加重竊盜罪未遂；（十）所為，係犯刑法第321條第1項
    第3、2、1 款之攜帶兇器、踰越安全設備、夜間侵入住宅加
    重竊盜罪；（十一）所為，係犯刑法第321條第1項第3、2、
    1 款之攜帶兇器、踰越安全設備、夜間侵入住宅加重竊盜罪
    未遂；（十二）所為，係犯刑法第321條第1項第2、1款之踰
    越安全設備、夜間侵入住宅加重竊盜罪。事實（七）、（十
    二）被告毀越窗戶安全設備侵入告訴人許媓鸞住處、及毀壞
    紗門安全設備侵入告訴人辛○○住處行竊之行為，因越入行
    為即屬侵入住宅，打破窗戶玻璃、破壞紗門屬毀損行為，均
    已結合於所犯加重竊盜罪之罪質中，無另構成刑法第 306條
    第1項之侵入住宅罪及第354條毀損罪之餘地（最高法院27年
    上字第1887號判例意旨參照）。被告事實（七）至（十二）
    所犯之6 次竊盜行為，犯意各別、行為互異，應予分論併罰
    。
八、查被告前因竊盜案件，經本院於 90年2月16日以89年度易字
    第877號判處有期徒刑2年、刑前強制工作 3年確定，而於94
    年7月4日縮刑期滿執行完畢，有臺灣高等法院被告前案紀錄
    附卷可稽，其於受有期徒刑之執行完畢，5 年內故意再犯本
    件有期徒刑之罪，為累犯，事實（一）至（六）部分，應依
    修正前刑法第47條規定加重其刑，並遞加之，事實（七）至
    （十二）部分，應分別依刑法第 47條第1項規定加重其刑。
    另事實（九）、（十一）部分，被告雖已著手竊盜行為之實
    施，惟尚未生竊取財物之結果，其犯罪尚屬未遂，爰分別依
    刑法第 25條第2項之規定，按既遂犯之刑度減輕其刑，並依
    法先加後減之。爰審酌審酌被告正值壯年，不思依循正軌賺
    取財物，反以前揭方式牟取不法所得，並於不到 1年之期間
    內竊盜10多次，除造成前揭告訴人、被害人受有如事實欄（
    一）至（八）、（十）、（十二）所示之財物損害外，亦使
    社會治安益形敗壞，及前揭告訴人、被害人心理上留下難以
    抹滅之被害陰影，被告之惡行自屬非輕，其所為當應受有相
    當程度之刑事非難；惟另考量被告於本院審理時已能坦承全
    部犯行等一切情狀，量處如主文所示之刑。扣案之手錶 3支
    ，及如事實（一）至（四）、（十）所示之電池、現金 244
    元，均已歸還原所有人即告訴人或被害人，已如前述，且有
    贓物認領保管單附卷可參（見臺灣彰化地方法院檢察署95年
    偵字第6642號卷第51-56頁）；而被告犯案時穿著之灰色T恤
    1 件雖為被告所有，然非供犯罪所用、犯罪預備之物或因犯
    罪所得之物，復非義務沒收之物，核與沒收要件不合；另客
    觀上足對人之生命、身體、安全構成威脅，具有危險性之角
    鐵 1支，雖係被告多次用以行竊之兇器，然非被告所有，業
    經其陳述在卷（見本院95年度易字第1128號卷第33頁），此
    外亦無其他證據可資證明屬被告所有，且非違禁物，故爰均
    不另為沒收之諭知，附此敘明。
據上論斷，應依刑事訴訟法第 273條之1第1項、第299條第1項前
段，刑法第2條第1項前段、修正前第 56條、第321條第1項第1款
、第2款、第3款、修正前第47條、第47條第1項、第25條第2項，
判決如主文。
本案經檢察官莊佳瑋到庭執行職務。
中    華    民    國    95    年     11     月    8   日
                  刑事第一庭    法  官  林秉暉
以上正本證明與原本無異。
如不服本判決，應於判決送達後10日內，向本院提出上訴狀（須
附繕本）。
告訴人或被害人對於判決如有不服具備理由請求檢察官上訴者，
其上訴期間之計算係以檢察官收受判決正本之日期為準。
中    華    民    國    95    年    11    月    8     日
                                書記官  梁高賓
附表：
   ┌─────┬────────────────────┐
   │事實欄內犯│  判       決       主        文        │
   │行        │                                        │
   ├─────┼────────────────────┤
   │（一）至（│戊○○連續攜帶兇器、踰越安全設備、夜間侵│
   │六）      │入住宅竊盜，累犯，處有期徒刑玖月        │
   ├─────┼────────────────────┤
   │（七）    │戊○○攜帶兇器、踰越安全設備、夜間侵入住│
   │          │宅竊盜，累犯，處有期徒刑捌月            │
   ├─────┼────────────────────┤
   │（八）    │戊○○攜帶兇器、夜間侵入住宅竊盜，累犯，│
   │          │處有期徒刑柒月                          │
   ├─────┼────────────────────┤
   │（九）    │戊○○攜帶兇器、踰越安全設備、夜間侵入住│
   │          │宅竊盜，未遂，累犯，處有期徒刑陸月      │
   ├─────┼────────────────────┤
   │（十）    │戊○○攜帶兇器、踰越安全設備、夜間侵入住│
   │          │宅竊盜，累犯，處有期徒刑捌月            │
   ├─────┼────────────────────┤
   │（十一）  │戊○○攜帶兇器、踰越安全設備、夜間侵入住│
   │          │宅竊盜，未遂，累犯，處有期徒刑陸月      │
   ├─────┼────────────────────┤
   │（十二）  │戊○○踰越安全設備、夜間侵入住宅竊盜，累│
   │          │犯，處有期徒刑柒月                      │
   └─────┴────────────────────┘
所犯法條：
中華民國刑法第320條
(普通竊盜罪、竊佔罪)
意圖為自己或第三人不法之所有，而竊取他人之動產者，為竊盜
罪，處5年以下有期徒刑、拘役或500元以下罰金。
意圖為自己或第三人不法之利益，而竊佔他人之不動產者，依前
項之規定處斷。
前二項之未遂犯罰之。
中華民國刑法第321條
（加重竊盜罪）
犯竊盜罪而有左列情形之一者，處6月以上、5年以下有期徒刑：
一於夜間侵入住宅或有人居住之建築物、船艦或隱匿其內而犯之
者。
二  毀越門扇、牆垣或其他安全設備而犯之者。
三  攜帶兇器而犯之者。
四  結夥三人以上而犯之者。
五  乘火災、水災或其他災害之際而犯之者。
六  在車站或埠頭而犯之者。
前項之未遂犯罰之。


司法院資訊處製作；財團法人民間司法改革基金會備份。
